【裁判字號】    98,交聲,968
【裁判日期】    980330
【裁判案由】    聲明異議
【裁判全文】
臺灣臺中地方法院交通事件裁定         98年度交聲字第968號
原處分機關  交通部公路總局臺中區監理所豐原監理站
異  議  人
即受處分人  甲○○
上列受處分人因違反道路交通管理處罰條例案件，對於交通部公
路總局臺中區監理所豐原監理站中華民國民國98年3 月11日所為
之處分（原處分案號：豐監稽違字第裁63-HC0000000號）聲明異
議，本院裁定如下：
    主  文
原處分關於吊扣汽車駕駛執照拾貳個月部分撤銷。
甲○○普通重型機器腳踏車駕駛人駕駛普通重型機器腳踏車，經
測試檢定酒精濃度超過規定標準，吊扣普通重型機器腳踏車駕駛
執照壹年。
    理  由
一、原處分機關處分意旨略以：異議人即受處分人甲○○駕駛車
    牌號碼KBS-726 號重型機車，於民國98年1 月22日20時41分
    許，在臺中縣石岡鄉○○路與金川巷口處，因「逆向行駛及
    酒後駕車，經依呼氣測試測定值為0.31毫克」之違規，經臺
    中縣警察局員警以中縣警交字第HC0000000 號違反道路交通
    管理事件通知單舉發。嗣受處分人申訴，原處分機關遂於98
    年3 月11日依道路交通管理處罰條例第35條第1 項1 款、第
    45條第1 款規定，以豐監稽違字第裁63-HC0000000號裁決書
    ，裁處罰鍰新臺幣（下同）21,000元，並吊扣汽車駕駛執照
    12個月，施以道安講習，受處分人不服具狀聲明異議，惟依
    交通部97年9 月2 日交路字第097004155 號函、95年5 月3
    日交路字第0950030639號函及94年9 月15日交路字第094005
    1433號函示，原處分機關依法吊扣其汽車駕駛執照，並無不
    合等語。
二、聲明異議意旨略以：道路交通管理處罰條例第68條業經修除
    吊扣各級駕照，受處分人因騎乘重型機車違規被吊扣職業大
    客車駕照為裁罰不當，且有違行政程序法第7 條，為此提出
    聲明異議，請求撤銷原處分關於吊扣職業大客車駕照1 年部
    分等語。
三、按汽車駕駛人飲用酒類或其他類似物後其吐氣所含酒精濃度
    超過每公升0.25毫克以上，不得駕車；汽車駕駛人，駕駛汽
    車經測試檢定酒精濃度超過規定標準，處汽車駕駛人15,000
    元以上60,000元以下罰鍰，並當場移置保管該汽車及吊扣其
    駕駛執照1 年，道路交通安全規則第114 條第2 款、道路交
    通管理處罰條例第35條第1 項第1 款分別定有明文。復按道
    路交通管理處罰條例第68條業於94年12月14日修正，並自95
    年3 月1 日施行，修正前之道路交通管理處罰條例第68條規
    定：「汽車駕駛人，因違反本條例及道路交通安全規則之規
    定，受吊扣或吊銷駕駛執照處分時，吊扣或吊銷其持有各級
    車類之駕駛執照」，其立法意旨在於違規行為對道路交通秩
    序之維持及道路交通安全已生較大之影響，故規定吊扣或吊
    銷其持有各級車類之駕駛執照，以限制其繼續駕車行駛道路
    之權利，其係屬駕駛行為之限制，並不因所持駕駛執照種類
    不同而有所差異。而修正後之道路交通管理處罰條例第68條
    規定：「汽車駕駛人，因違反本條例及道路交通安全規則之
    規定，受吊銷駕駛執照處分時，吊銷其持有各級車類之駕駛
    執照」，其立法理由略以：「原條文將違法或違規駕駛人所
    持有各級車類之駕駛執照一併吊扣或吊銷，失之過酷，影響
    人民工作及生活甚鉅，爰修正之」等語。故依修正後道路交
    通管理處罰條例第68條之規定觀之，受吊扣駕駛執照處分，
    不再吊扣其持有各級車類之駕駛執照，僅於受吊銷駕駛執照
    處分時，始吊銷其持有各級車類之駕駛執照，而限縮修正前
    條文之適用範圍，即受吊扣駕駛執照處分，不在本條規定適
    用之列。是依上開規定受吊銷駕照處分者，仍維持吊銷其持
    有各級車類之駕駛執照，至於受吊扣駕照處分者，則僅吊扣
    其違法或違規當時所駕駛車輛之駕駛執照，不再吊扣其持有
    各級車類之駕駛執照，其理甚明（臺灣高等法院臺中分院96
    年度交抗字第136號、第648號裁定意旨參照）。
四、經查：受處分人甲○○騎乘車牌號碼KBS-726 號重型機車，
    於98年1 月22日20時41分許，在臺中縣石岡鄉○○路與金川
    巷口處，因「逆向行駛及酒後駕車，經依呼氣測試測定值為
    0.31毫克」之違規，經臺中縣警察局員警以中縣警交字第
    HC0000000 號違反道路交通管理事件通知單舉發等情，為受
    處分人所不爭執，且有上開舉發違反道路交通管理事件通知
    單1 紙在卷可稽，是其上開違規行為，應堪以認定；惟本件
    受處分人上開違規行為係發生於98年1 月22日，自應適用修
    正後之道路交通管理處罰條例第68條規定，而修正後道路交
    通管理處罰條例第68條之規定，既將「吊扣」等字刪除，是
    依上開說明，受處分人受吊扣駕駛執照處分時，自不得再吊
    扣其持有各級車類之駕駛執照，故原處分機關於作成吊扣駕
    駛執照處分時，應就行為人所應吊扣之駕駛執照種類予以限
    定，始符合依法行政原則。而受處分人為本件違規行為時，
    係騎乘普通重型機車，此有上開舉發違反道路交通管理事件
    通知單附卷可憑，揆諸前開說明，其依法所受之處分應為限
    制其駕駛普通重型機車之權利，即應吊扣其普通重型機器腳
    踏車駕駛執照，自不能越級限制其駕駛大客車之權利。至於
    公路監理機關於實務上僅逐級核發給汽車駕駛人一張汽車駕
    駛執照，致持有高一級車類駕駛執照之汽車駕駛人駕駛低一
    級車種違規酒駕，而須吊扣低一級車類駕駛執照時，產生執
    行技術層面之困難；然行政機關本應因應法令之變更，而精
    進其行政執行成效，斷不得因執行技術層面之困難，為求行
    政上之便利而置相關法令於不顧，甚或逾越比例原則，逕為
    吊扣其持有各級車類之駕駛執照，致侵害人民之工作權，此
    等如何為適當之處分及執行方式之問題，委應由行政機關設
    法解決，不能據此要求人民容忍該不利益，應併此敘明（臺
    灣高等法院臺中分院97年度交抗字第797 號裁定意旨參照）
    。
五、綜上所述，受處分人甲○○本件酒後駕車違規係騎乘普通重
    型機車，揆諸前揭說明，原處分機關為本件吊扣駕駛執照處
    分時，自不得吊扣受處分人所持有之各級車類之駕駛執照，
    原處分機關竟仍逕為吊扣受處分人職業大客車駕駛執照之處
    分，顯已逾修正後道路交通管理處罰條例第68條之規範意涵
    及範圍，自非允當。從而，受處分人就原處分關於吊扣其各
    級車類之駕駛執照（即職業大客車駕駛執照）12個月部分之
    聲明異議為有理由，此部分處分爰予撤銷，並改諭知如主文
    第2 項所示之處罰。
六、據上論斷，應依道路交通管理處罰條例第87條第2 項、道路
    交通案件處理辦法第20條，裁定如主文。
中    華    民    國    98    年    3     月    30    日
                  交通法庭      法  官  陳玉聰
以上正本證明與原本無異。
如不服本裁定，應於送達後5日內，向本院提出抗告狀。（應附
繕本）
                                書記官  王崑煜
中    華    民    國    98    年    3     月    30    日


司法院資訊處製作；財團法人民間司法改革基金會備份。
